臺灣臺北地方法院民事判決　　　　　　　99年度訴字第1386號
原　　　告　聯寶創建有限公司
法定代理人　吳達永
訴訟代理人　蘇俊維律師
被　　　告　互慧科技股份有限公司
法定代理人　左永寧
上列當事人間請求返還貨款事件，本院於中華民國100年5月3 日
言詞辯論終結，判決如下：
    主      文
被告應給付原告新台幣伍佰玖拾肆萬仟零拾柒元，及自民國
九十八年十一月六日起至清償日止，按年息百分之五計算之利息
。
訴訟費用由被告負擔。
本判決於原告以新台幣壹佰玖拾捌萬貳仟元為被告供擔保後，得
假執行。
    事實及理由
(甲)程序方面：
  被告未於言詞辯論期日到場，核無民事訴訟法第386 條各款所
  列情形，爰依原告之聲請，由其一造辯論而為判決。
(乙)實體方面：
一原告主張：兩造於民國95年6 月間簽訂代理商合約，約定由原
  告銷售、推廣被告產品，依約原告應向被告以每套10.5美元採
  購其Smart Boombox套件共2萬套，分三階段付款，95年1 月20
  日以T/T方式採購6000套，金額5萬2500美元，差額1萬500美元
  於第二階段支付，95年9月29日以T/T方式採購7000套，金額 7
  萬3500美元，加計第一階段差額總計8萬4000美元，95年9月29
  日以T/T方式採購7000套，金額7萬3500美元作為庫存備貨，於
  95年底進行結算，被告承諾可退回無法順利出貨數量貨款予原
  告，雙方並於96年1 月15日前完成相關對帳與盤點，被告於96
  年1 月31日前退回貨款予原告，原告已依約向被告預付貨款21
  萬美元，惟被告於前開期間屆至，既未依約進行對帳盤點，亦
  無退還貨款，至96年底始提出以前開部分貨品出貨沖銷6萬646
  7美元，仍有14萬3533美元未退還，至97年6月合約屆期，被告
  仍未退還前揭款項。又原告於97年8月間向被告採購每片4.5美
  元PBC402共2345片，約定於97年7月底交貨，原告再以T/T匯付
  貨款1萬552.5美元，被告藉詞拖欠未交貨。另原告於97年10月
  間向被告採購Internet Radio的4 個組件各1500組，約定於97
  年10月底交貨，原告以T/T匯付貨款3萬3900美元，被告於收款
  後仍未依約如期交貨，原告遂解除前開貨品買賣契約，並於97
  年11月間催請被告返還貨款，均未獲置理，乃於98年5 月11日
  、同年5月18日、同年8月31日請求被告返還全部預付貨款18萬
  7985.5美元，仍未獲置理，於扣除被告所稱代購扣款858 美元
  及應收帳款扣款3757美元，被告仍應返還18萬3370.5美元。而
  兩造間約定被告退還原告相關款項得以新台幣計價，是依起訴
  日即99年10月19日匯率計算，被告應返還原告新台幣594萬303
  7元等語。並聲明：(一)被告應給付原告新台幣594萬3037元，及
  自起訴狀繕本送達翌日起至清償日止，按年息5%計算之利息。
  (二)願供擔保，請准宣告假執行。
二被告未於言詞辯論期日到庭，惟據其提出之書狀，聲明、陳述
  如下：原告於代理期間獲利約7至8萬美元，故於合約期滿後表
  達繼續合作意向，但希望將代理保證金取消，兩造於此有爭議
  ，而繼續協商中，原告主張於97年6 月已無代理關係，並非事
  實。另關於PBC402 部分，將軟件燒入於IC PBC402中，為業界
  常用保護智財權方法，基於保護智財權與定價策略之差異化，
  只要原告提出客戶機種為何及出貨要求，被告約2至3週即可立
  即安排交貨，故買賣關係仍存在。關於Internet Radio的4 個
  組件各1500組部分，係因客戶要求當地現場支援，被告仍洽商
  另一代理商提供服務，未料該代理商因受金融風暴影響而未出
  貨，但被告於98年4至8月仍非常努力支持客戶組裝樣機爭取訂
  單，非如原告所言置若罔聞，故買賣關係仍存在，被告並無欠
  款不還之意圖等語。並聲明：駁回原告之訴及其假執行之聲請
  。
三兩造不爭執之事實：
(一)兩造於95年6月間簽訂代理商合約，期間至97年6月底止，約定
  於合約期間內，由原告銷售、推廣被告產品，依約原告應向被
  告以每套10.5美元，採購其Smart Boombox套件共2萬套，分三
  階段付款，95年1月20日採購6000套，金額5萬2500美元，差額
  1萬500美元於第二階段支付，95年9月29日採購7000套，金額7
  萬3500美元，加計第一階段差額總計8萬4000美元，95年9月29
  日採購7000套，金額7 萬3500美元，兩造於95年底進行結算，
  被告承諾可退回無法順利出貨數量的貨款予原告，雙方並於96
  年1月15日前完成相關對帳與盤點，被告於96年1月31日前退回
  貨款予原告，原告已依約向被告預付貨款美金21萬元，期滿被
  告未結算，仍結欠13萬8918美元未清償，為兩造所不爭執，有
  代理商合約、發票在卷可稽。
(二)原告於97年8月間向被告採購每片4.5美元之PBC402共2345片，
  約定於97年7月底交貨，原告已匯付貨款1 萬552.5美元，被告
  尚未交貨，為兩造所不爭執，有發票在卷足憑。
(三)原告於97年10月間向被告採購Internet Radio的4個組件各150
  0組，約定於97年10月底交貨，原告已匯付貨款3萬3900美元，
  被告尚未交貨，為兩造所不爭執，有匯款單及發票在卷足憑。
(四)兩造間約定被告退還原告相關款項得以新台幣計價，為兩造所
  不爭執。
四兩造之爭點：
  本件兩造爭執之爭點，在於兩造間之代理關係是否已結束？關
  於PBC402、Internet Radio組件之買賣關係是否存在？
(一)有關兩造間之代理關係已結束部分：
1.查依兩造間簽訂之系爭合約書第3 條約定：「代理商合約有效
  期間：簽訂日起至2008年6 月底止。」有合約書在卷可稽（見
  本院卷第14頁）。而系爭合約書並無自動展期之約定，再依被
  告所陳，兩造雖就系爭代理合約仍在協商當中，惟迄今仍未重
  新簽訂新代理合約，兩造既未重新簽訂新代理合約，堪認系爭
  合約已於97年6 月底終止，是原告主張兩造間之代理關係已結
  束，自屬可取。被告辯稱代理關係繼續存在，尚不足取。
2.又依系爭合約書第6條第3項約定，被告應於96年1 年15日前完
  成對帳及盤點，就該20000 套零件無法順利出貨數量貨款退回
  予原告，並於96年1 月31日前將匯付原告，而被告既未依約完
  成對帳、盤點及退款，是原告依前揭約定請求被告退還貨款13
  萬8918美元，自屬可採。
(二)有關PBC402、Internet Radio組件買賣關係已不存在部分：
1.按契約當事人之一方遲延給付者，他方當事人得定相當期限催
  告其履行，如於期限內不履行時，得解除其契約。民法第 254
  條定有明文。
2.次查，原告於97年8月間向被告採購每片4.5美元PBC402共2345
  片，原告已匯付貨款1萬552.5美元，原告於97年10月間向被告
  採購Internet Radio的4個組件各1500組，原告已匯付貨款3萬
  3900美元，惟被告均未交貨，已如前述，為兩造所不爭執，嗣
  因被告遲未依約定期限交付貨物，原告以電子郵件向被告定期
  催告交貨後，被告仍未交貨後解除上開買賣契約，有該電子郵
  件在卷足憑（見本院卷第33、35、37頁），依前開規定，是兩
  造關於前述貨物之買賣契約，業經原告解除而不存在。則被告
  辯稱前者貨物係因原告未告知客戶之機種及出貨要求，組件部
  分貨物因代理商受金融風暴影響未出貨云云，惟被告除未舉證
  以實其說之外，且原告係與被告訂定買賣契約，與被告之代理
  商無涉，被告尚不得以代理商不能出貨之原因對抗原告。故原
  告主張已解除兩造間關於前揭貨物之買賣契約，應屬可採。被
  告辯稱買賣關係依然存在，尚無足取。兩造間之買賣契約既經
  原告合法解除，則原告請求被告返還貨款4 萬4452.5美元，於
  法有據。
五綜上所述，被告積欠原告13萬8918美元、4萬4452.5美元，共1
  8萬3370.5 美元，且兩造間約定被告退還原告相關款項得以新
  台幣計價，亦如前述，原告主張被告欠款按起訴時即98年10月
  19日美金匯率32.41：1計算（183370.5×32.41＝0000000，小
  數點以後捨去），為新台幣594 萬3037元，亦屬可取。從而，
  原告依系爭合約書及民法第259條第2款規定，請求被告給付新
  台幣594萬3037元，及自起訴狀繕本送達翌日即98年11月6日起
  至清償日止，按年息5%計算之利息，此有送達證書在卷，符合
  民法第229條第2項、第233條第1項前段、第203 條之規定，為
  有理由，應予准許。
六本件事證已臻明確，兩造其餘攻擊防禦方法，經核與勝負之判
  斷不生影響，爰不予逐一論酌，附此敘明。
七原告陳明願供擔保以代釋明，聲請宣告假執行，核無不合，爰
  酌定相當之擔保金額予以宣告。
八訴訟費用負擔之依據：民事訴訟法第78條。
中    華    民    國   100    年    5     月    31    日
                  民事第六庭法  官  姜悌文
以上為正本係照原本作成。
如對本判決上訴，須於判決送達後20日內向本院提出上訴狀。如
委任律師提起上訴者，應一併繳納上訴審裁判費。
中    華    民    國   100    年    5     月    31    日
                            書記官  羅振仁